最高法院刑事判決　　　　　　九十六年度台上字第四六二四號
上　訴　人　甲○○
選任辯護人　陳郁芬律師
　　　　　　蘇文奕律師
上列上訴人因違反毒品危害防制條例案件，不服台灣高等法院台
南分院中華民國九十六年五月二十三日第二審更審判決（九十五
年度上更(一)字第五０三號，起訴案號：台灣台南地方法院檢察署
九十四年度偵字第三一三一號、九十四年度毒偵字第八四八號）
，提起上訴，本院判決如下：
    主  文
原判決撤銷，發回台灣高等法院台南分院。
    理  由
本件原判決認定上訴人甲○○有原判決事實欄所載犯行，因而撤
銷第一審關於販賣第二級毒品部分之科刑判決，改判論處上訴人
共同連續販賣第二級毒品罪刑（累犯，處有期徒刑十年十月）；
及維持第一審論處上訴人連續販賣第一級毒品罪刑（累犯，處無
期徒刑）之判決，駁回上訴人此部分在第二審之上訴。固非無見
。
惟查：(一)施用毒品者供出毒品來源，因而破獲者，毒品危害防制
條例第十七條規定得減輕其刑，則為免施用毒品之人為邀此減刑
寬典，而故為虛偽陳述嫁禍他人之危險，應有以補強證據，限制
其自白證據價值之必要。本院前次發回意旨已指明，原判決係依
憑證人王敏鈺於偵查、第一審中所稱向上訴人購買安非他命之供
述，資為認定上訴人確有該販賣毒品罪之論據。然除該買受毒品
者之不利供述外，究有如何之補強證據，足認其所供與實情相符
，而可得採信，則未見原判決於理由內予以論敘、說明，尚嫌理
由不備等情。乃原判決就此仍未予說明，又未傳訊共犯蘇國慶調
查究明，致該瑕疵仍然存在。(二)原判決於事實欄三之（一）認定
，上訴人基於為販賣第二級毒品甲基安非他命以牟利之意思，於
民國九十二年十二月二日「下午六時許」，在高雄市三民區朝代
汽車旅館內，以新台幣三十萬元價格，向鍾嘉峰及鄭坤忠販入第
二級毒品甲基安非他命（淨重四四八點二一公克）等情；復於理
由四記載：上訴人於九十二年十二月二日「下午五時三十分許」
，在國道一號中山高速公路北上岡山收費站前駕駛車號ＱＤ－三
三九０號自用小客車經警攔查未停車並棄車逃逸，經警於車內駕
駛座下方，扣得第二級毒品甲基安非他命一大包（淨重四八八點
二一公克）等語。上述如係指同一批安非他命，則就販入或查獲
之時間點之敘述，顯有錯誤。(三)科刑之判決書，對於犯罪事實必
須詳加認定，而後於理由內敘明其認定犯罪事實所憑之證據及其
認定之理由，方足以資論罪科刑，其所載事實、理由與所宣告之
主文，尤必互相一致，若僅於理由內敘明其有犯罪之證據，而事
實欄並未認定，則理由失其根據，僅於主文宣告其罪刑，而事實
理由內均未記載，則主文亦失其根據，均與法定程式不符，其判
決顯屬違法。本件原判決主文第二項就沒收部分諭知：「扣案如
附表編號七所示之物沒收銷燬之；販賣第二級毒品安非他命所得
新臺幣柒萬貳仟伍佰元沒收之，如全部或一部不能沒收時，以其
財產抵償之；扣案如附表編號八所示之物均沒收之。」等情；惟
原判決附表編號七係記載：「扣案之第二級毒品安非他命捌包（
其中壹包淨重肆捌捌點貳壹公克，因鑑驗滅失零點零陸公克；其
中肆包合計淨重參拾肆點零捌公克，因鑑驗滅失零點零陸公克；
其中參包合計毛重伍點壹伍公克），沒收銷燬之；販賣第二級毒
品安非他命所得新臺幣柒萬貳仟伍佰元沒收之，如全部或一部不
能沒收時，以其財產抵償之。」等語，則上揭主文諭知沒收銷燬
部分，應僅指該附表編號七所示毒品部分，而不包括新台幣。次
就原判決附表編號八扣案之第二級毒品安非他命外包裝袋捌個部
分，僅於主文諭知沒收，判決理由內疏未說明沒收之旨，顯係理
由不備；再原判決理由三之（四）說明：「前開第一級毒品海洛
因外包裝袋六個，係被告（即上訴人）所有且供販賣第一級毒品
犯行或施用毒品所用之物，應依毒品危害防制條例第十九條第一
項規定併予沒收之。」等語；然又記載「上開扣案之第一級毒品
海洛因外包裝袋六個，併依刑法第三十八條第一項第二款規定，
宣告沒收之。」云云，顯屬矛盾；末查原判決附表編號共計十欄
，然有半數以上之記載均不斷重複，另有與本件販賣毒品犯行無
關之物品，均有可議。以上或為上訴意旨所指摘，或為本院得依
職權調查之事項，應認原判決仍有撤銷發回更審之原因。
據上論結，應依刑事訴訟法第三百九十七條、第四百零一條，判
決如主文。
中　　華　　民　　國　九十六　年　　八　　月　二十四　日
                      最高法院刑事第九庭
                          審判長法官  洪　清　江
                                法官  石　木　欽
                                法官  李　伯　道
                                法官  林　勤　純
                                法官  陳　晴　教
      本件正本證明與原本無異
                                      書  記  官
中　　華　　民　　國　九十六　年　　九　　月　　十　　日
                                                Ａ
